臺灣彰化地方法院員林簡易庭民事判決
110年度員簡字第144號
原      告  元太畜產股份有限公司


法定代理人  賴志賢  

訴訟代理人  李進建律師
複代理人    曾微茹  
被      告  三珍有限公司


兼法定代理  
人          周莉玲  


被      告  東勢肉品有限公司

兼法定代理  
人          游世仲  

共      同
訴訟代理人  鄭晃奇律師
上列當事人間請求履行契約等事件，本院於民國111年3月25日言
詞辯論終結，判決如下：
    主  文
原告之訴駁回。
訴訟費用（除減縮部分外)由原告負擔。
    事實及理由
一、按訴狀送達後，原告不得將原訴變更或追加他訴；但擴張或
    減縮應受判決事項之聲明者，不在此限，民事訴訟法第255
    條第1項第3款定有明文。又按原告於判決確定前，得撤回訴
    之全部或一部，同法第262條第1項亦有明文。前揭規定於簡
    易訴訟程序均適用之，此參同法第436條第2項規定自明。查
    原告於本院109年10月23日訊問程序中，撤回原告賴志賢、
    賴柏宇、賴韻仁之起訴，另原告於民事起訴狀所載訴之聲明
    原係請求：被告應連帶給付原告新臺幣(下同)1,944,000元
    及自起訴狀繕本送達翌日起至清償日止，按年息5%計算之利
    息；嗣變更為先位聲明：被告應連帶給付原告1,824,000元
    及自起訴狀繕本送達翌日起至清償日止，按年息5%計算之利
    息。備位聲明：被告東勢肉品有限公司應給付原告1,824,00
    0元及自起訴狀繕本送達翌日起至清償日止，按年息5%計算
    之利息，經核原告該變更及撤回，與上開規定相符，程序上
    並無不合，均應予准許。
二、原告主張：
  ㈠原告與被告三珍有限公司及被告三珍有限公司負責人周莉玲
    於民國105年7月20日簽署租賃契約書(下稱系爭租賃契約書)
    ，由被告三珍有限公司、周莉玲向原告承租原告所有坐落於
    彰化縣員林市新崙雅段961、963、964、966、966-1、969、
    959-2地號土地及其上門牌號碼彰化縣○○市○○里○○路0段000
    巷000號廠房及附屬建物(下稱系爭廠房)，租賃期間自105年
    3月1日起至108年2月28日止，並由被告東勢肉品有限公司及
    被告東勢肉品有限公司負責人游世仲擔任連帶保證人。
　㈡彰化縣政府環境保護局於105年6月22日到系爭廠房稽查時，
    被告正在從事肉品清洗作業，而該肉品清洗區非屬水污染防
    治原水溝，該清洗肉品後之廢水漫流在廠區地面逕由廠區圍
    牆旁孔洞排放至廠區後方水溝渠，另彰化縣政府環境保護局
    巡視水溝時，發現有一管線連接至逕流廢水排放溝，肉品清
    洗、解凍廢水可經由此一管線進入逕流廢水排放溝後，進入
    廠外承受水體之員林大排，彰化縣政府以上開事實認原告違
    反水污染防治法第18條之1第1項規定，依同法第46條之1規
    定裁處原告罰鍰1,824,000元確定，原告已向彰化縣政府申
    請分期三年，每月繳納53,000元罰鍰。而承租人被告三珍有
    限公司、周莉玲在承租期間違法導致原告遭彰化縣政府裁罰
    1,824,000元確定，原告自得依民法第227條第1項、第2項規
    定、民法第184條第1項前段及第2項規定、系爭租賃契約第6
    條第2項、第7項約定，請求承租人被告三珍有限公司及周莉
    玲賠償原告遭彰化縣政府裁罰之1,824,000元，而被告東勢
    肉品有限公司及游世仲擔任被告三珍有限公司及周莉玲連帶
    保證人，原告亦得依系爭租賃契約書所約定之保證責任請求
    被告東勢肉品有限公司及游世仲連帶賠償，上開請求權競合
    ，擇一為有利原告之判決等語，並聲明：如上開變更先位聲
    明所示。
　㈢倘認原告先位訴訟無理由，被告三珍有限公司及周莉玲違反
    系爭租賃契約第6條第2項、第7項約定導致原告遭彰化縣政
    府裁罰1,824,000元確定，原告亦得依系爭租賃契約書所約
    定之保證責任單獨請求連帶保證人被告東勢肉品有限公司及
    游世仲賠償原告遭彰化縣政府裁罰1,824,000元等語，並聲
    明：如上開變更備位聲明所示。
三、被告則以：
　㈠原告先前將系爭廠房出租與被告東勢肉品有限公司(法定代理
    人為游世仲)，租賃期間至108年2月28日止，故原告預擬系
    爭租賃契約書時，即預擬租賃期間自105年3月1日起，以接
    續上開原告與被告東勢肉品有限公司所簽署租賃契約租期屆
    至之時間，但實際上原告與被告東勢肉品有限公司，係於10
    5年7月間終止租賃關係，被告三珍有限公司及周莉玲係於10
    5年7月20日後始與原告簽署系爭租賃契約書，並實際進駐使
    用系爭廠房，且被告三珍有限公司及周莉玲亦於105年7月20
    日後才開始繳納租金，彰化縣政府於105年6月22日稽查系爭
    廠房時，被告三珍有限公司及周莉玲尚未進駐系爭廠房，被
    告三珍有限公司及周莉玲自非違反水污染防治法相關規定之
    行為人，原告對被告三珍有限公司及周莉玲請求賠償，並無
    理由。另彰化縣政府於105年6月22日至系爭廠房稽查時，系
    爭廠房為被告東勢肉品有限公司承租占有使用中，此為被告
    東勢肉品有限公司、游世仲所不爭。
　㈡另系爭廠房已經取得合法肉品工廠登記，被告東勢肉品有限
    公司為省去重新申請工廠登記之手續，乃直接向原告承租系
    爭廠房，並借用原告名義對外營業，而原告亦告知系爭廠房
    是合乎法令之合法工廠，且被告東勢肉品有限公司亦相信系
    爭廠房是合乎法令之合法工廠，故被告東勢肉品有限公司、
    游世仲進駐系爭廠房後，完全依原告交付系爭廠房時原有設
    計之作業模式營運，並無任何改變，是原告會遭彰化縣政府
    以上開情事裁罰，是因系爭廠房本身不合乎法令規定標準之
    原因，而非被告東勢肉品有限公司、游世仲不當使用行為所
    致，原告自應自行承擔遭行政裁罰之後果，豈有向被告東勢
    肉品有限公司、游世仲請求賠償之理等語。並聲明：原告之
    訴駁回。
四、得心證之理由：
  ㈠原告所有之系爭廠房從事屠宰業，領有彰化縣政府核發水污
    染防治許可證，經彰化縣環境保護局於105年6月22日14時至
    15時30分許派員前往稽查，發現系爭廠房有私自在原水溝側
    壁鑿孔裝置原許可證未登載之管線，使肉品清洗、解凍廢水
    不經原許可之管線路徑，改由此一管線直接注入逕流廢水排
    放溝，排放至廠外員林大排，違反水污染防治法第14條第1
    項規定已及在許可證登載作業區外從事肉品清洗作業，未妥
    善收集產生之廢水至原水溝為處理，使其逕由廠區地面漫流
    至廠區圍牆旁孔洞排放至廠外溝渠，屬於水污染防治法施行
    細則第8條第5款之繞流排放情形，違反水污染防治法第18條
    之1第1項規定，經彰化縣政府認定原告上開違規行為屬實，
    以107年1月9日府授環水字第1070007563號書函及編號：00-
    000-000000裁處書，就原告違反水污染防治法第18條之1第1
    項規定，依同法第46條之1規定，裁處1,824,000元罰鍰，原
    告不服，提起訴願、行政訴訟而遭駁回確定等情，此為兩造
    所不爭執，並經本院調取臺中高等行政法院107年度訴字第2
    19號、109年度再字第7號、最高行政法院108年度上字第485
    號、109年度上字第938號案卷核閱無訛，是此部分事實，自
    堪認為真實。
　㈡先位之訴： 
　⒈原告主張其與被告三珍有限公司及周莉玲於105年7月20日簽
    署系爭租賃契約書，由被告三珍有限公司、周莉玲向原告承
    租原告所有之系爭廠房，並由被告東勢肉品有限公司及游世
    仲擔任連帶保證人一情，為兩造所不爭執，自堪信原告此部
    分主張為真實。
　⒉另原告主張系爭租賃契約書第2條既約定租賃期間自105年3月
    1日起至108年2月28日止，應推定被告三珍有限公司、周莉
    玲自105年3月1日起即使用系爭廠房等語，然觀以原告所提
    之系爭租賃契約書第2條約定租賃期間自105年3月1日起至10
    8年2月28日止以及第5條約定系爭廠房於簽訂本約同時由甲
    方即原告點交與乙方即被告三珍有限公司、周莉玲使用等語
    ，應可認定原告是於105年7月20日與被告三珍有限公司、周
    莉玲簽署系爭租賃契約書時，始將系爭廠房交付與被告三珍
    有限公司、周莉玲使用，是原告此部分主張除與系爭租賃契
    約書第5條所約定系爭廠房於簽訂本約同時由甲方即原告點
    交與乙方即被告三珍有限公司、周莉玲使用一情不符外，更
    未提出任何事證佐證之，自無法採信原告所主張之此情為真
    正。
　⒊又系爭廠房係於105年6月22日有上開違規事項而遭彰化縣政
    府以原告違反水污染防治法第18條之1第1項規定，依同法第
    46條之1規定，裁處1,824,000元罰鍰，已如上述，但原告是
    於105年7月20日始將系爭廠房交付承租人即被告三珍有限公
    司、周莉玲使用，且原告又未舉證證明於105年6月22日在系
    爭廠房違反水污染防治法第18條之1第1項規定者，為被告三
    珍有限公司、周莉玲以系爭租賃契約書承租人身分為之或被
    告三珍有限公司、周莉玲以系爭租賃契約書承租人身分同意
    使用系爭廠房之人為之，是難以認定系爭廠房因上開違規事
    項遭彰化縣政府裁罰，是被告三珍有限公司、周莉玲以系爭
    租賃契約書承租人身分所為或被告三珍有限公司、周莉玲以
    系爭租賃契約書承租人身分同意使用系爭廠房之人所為。
　⒋既然原告是於105年7月20日始將系爭廠房交付被告三珍有限
    公司、周莉玲使用，而原告又無法舉證上開遭彰化縣政府裁
    處罰鍰之違規事項是被告三珍有限公司、周莉玲以系爭租賃
    契約書承租人身分或得被告三珍有限公司、周莉玲以系爭租
    賃契約書承租人身分同意使用系爭廠房之人所為，則被告三
    珍有限公司、周莉玲如何在未取得系爭廠房之使用權時，得
    以違反系爭租賃契約書第6條第2項、第7項之約定？又如何
    以違反系爭租賃契約書第6條第2項、第7項之約定，導致負
    有民法第227條第1項、第2項之不完全給付之責以及民法第1
    84條第1項前段及第2項侵權行為之責？
　⒌原告既然不得依民法第184條1項前段及第2項、第227條第1項
    、第2項規定以及系爭租賃契約第6條第2項、第7項約定，請
    求被告三珍有限公司、周莉玲損害賠償，自然不得依系爭租
    賃契約所約定之連帶保證責任，請求被告東勢肉品有限公司
    及游世仲連帶賠償，從而，原告請求如先位聲明所示之事項
    ，為無理由，難以准許，應予駁回。
　㈢備位之訴： 　
　　原告不得依民法第184條1項前段及第2項、第227條第1項、
    第2項規定以及系爭租賃契約第6條第2項、第7項約定，請求
    被告三珍有限公司、周莉玲損害賠償，更不得依系爭租賃契
    約所約定之連帶保證責任，請求被告東勢肉品有限公司及游
    世仲連帶賠償，已如前述，從而，原告請求如備位聲明所示
    之事項，為無理由，難以准許，應予駁回。
　㈣綜上所述，原告先位主張依民法第184條1項前段及第2項、第
    227條第1項、第2項規定以及系爭租賃契約第6條第2項、第7
    項約定，請求被告三珍有限公司、周莉玲連帶賠償損害，並
    依系爭租賃契約所約定之連帶保證責任，請求被告東勢肉品
    有限公司及游世仲連帶賠償，並無理由，應予駁回；其備位
    主張依系爭租賃契約所約定之連帶保證責任，請求被告東勢
    肉品有限公司及游世仲賠償，亦無理由，
五、本件事證已臻明確，兩造其餘攻擊防禦方法及證據，核與判
    決之結果不生影響，爰不一一論列，併此敘明。　　
六、訴訟費用負擔之依據：民事訴訟法第78條。
中　　華　　民　　國　　111 　年　　4 　　月　　29　　日
                  臺灣彰化地方法院員林簡易庭
                          法  官  楊鑫忠
以上正本係照原本作成。　　　　　　　　　　　　　　　
如對本判決不服提起上訴，應於送達後20日內，向本院提出上訴
狀並表明上訴理由(須按對造人數附繕本) 。
中　　華　　民　　國　　111 　年　　4 　　月　　29　　日
　　　　　　　　　　　　　書記官  張清秀